【裁判字號】    94,訴,1853
【裁判日期】    950127
【裁判案由】    違反槍砲彈藥刀械管制條例
【裁判全文】
臺灣桃園地方法院刑事判決              94年度訴字第1853號
公  訴  人  台灣桃園地方法院檢察署檢察官
被      告  甲○○
指定辯護人  本院公設辯護人乙○○
上列被告因違反槍砲彈藥刀械管制條例案件，經檢察官提起公訴
（94年度偵字第14318 號），本院判決如下：
    主  文
甲○○未經許可，持有可發射子彈具有殺傷力之改造玩具手槍，
處有期徒刑貳年，併科罰金新臺幣壹拾萬元，罰金如易服勞役，
以銀元佰元即新臺幣玖佰元折算壹日。扣案具有殺傷力之仿GL
OCK 廠17型半自動手槍之改造手槍壹把（含彈匣壹個，槍枝管制
編號：0000000000號）、具殺傷力之改造子彈捌顆（具直徑8.6m
m 金屬彈頭），均沒收。
    事  實
一、甲○○明知未經中央主管機關許可，不得持有可發射子彈具
    有殺傷力之改造手槍及子彈，竟於民國93年12月中旬某日，
    在網路上向真實姓名年籍均不詳，綽號「小Ｐ」之成年男子
    ，以新臺幣（下同）5 萬元之代價，購得業經改造完成、可
    發射子彈具有殺傷力之仿GLOCK 廠17型半自動手槍之改造手
    槍1 把（含彈匣1 個，槍枝管制編號：0000000000號），及
    具殺傷力之改造子彈12顆（直徑8.6mm 金屬彈頭，其中4 顆
    已因鑑定試射而滅失），「小Ｐ」於國道一號高速公路林口
    交流道交付上開槍、彈後，甲○○即將之藏放在其位於桃園
    縣龜山鄉○○路245 巷2 之16號住家附近之菜園內，而未經
    許可持有之。嗣於94年8 月6 日因欲前往住家附近之山區試
    射上開改造手槍，而將上開改造手槍、子彈放置在其所有之
    黑色背包內。然因先行約同不知情之友人吳祝華喝咖啡，而
    騎乘車號AB3-528 號機車搭載吳祝華途經龜山鄉○○路，適
    因附近甫發生搶奪案件，桃園縣警察局龜山分局龜山派出所
    警員譚木盛等人接獲通報前往該處攔查分別穿著紅、白衣服
    之可疑男子二名，而發現甲○○、吳祝華之特徵與搶奪案嫌
    犯相似，且有未戴安全帽之違規情節，隨即自大同路、德明
    路口尾隨該機車，並於同日14時40分許甲○○將該機車停置
    於桃園縣龜山鄉○○路290 號前時，上前盤查。警員譚木盛
    先要求甲○○出示證件，並打算告發其騎乘機車未戴安全帽
    之違規事由，嗣因發現其身上背有1 只背包，乃要求是否同
    意檢視該背包，甲○○於打開該背包前即主動告知其內置有
    改造手槍、子彈之情，而在有偵查犯罪職權之員警未發覺其
    未經許可持有該可發射子彈而具殺傷力之改造玩具手槍、子
    彈之犯罪事實前，自首並主動報繳所持有之上開改造手槍1
    把（含彈匣1 個）及改造子彈12顆，嗣後並接受法院之裁判
    。
二、案經桃園縣政府警察局龜山分局報告臺灣桃園地方法院檢察
    署檢察官偵查起訴。
    理  由
一、認定被告有罪所憑之證據及理由：
  (一)上開查獲被告持有改造槍枝、子彈之過程，業據證人即桃園
    縣警局局龜山分局龜山派出所警員譚木盛於本院審理中證述
    明確，復有證人提出之查獲現場圖1份、照片8張附卷可稽。
  (二)並有改造手槍1 把、子彈12顆扣案可稽。而扣案之改造手槍
    1 把，經送內政部警政署刑事警察局以性能檢驗法鑑定，鑑
    定結果認：係由仿GLOCK 廠17型半自動手槍製造之玩具手槍
    換裝金屬槍管改造而成之改造手槍（含彈匣1 個，槍枝管制
    編號：0000000000號），機械性能良好，可擊發適用之子彈
    ，認具殺傷力。又改造子彈12顆，認均係土造子彈（具直徑
    8. 6mm金屬彈頭），經取樣4 顆試射，認均具殺傷力。此有
    該局94年9 月5 日刑鑑字第0940125600號槍彈鑑定書1 份在
    卷可稽（見偵查卷第39頁至第41頁）。
  (三)訊據被告甲○○對於未經許可持有上開改造玩具手槍、子彈
    之犯罪事實，迭於警詢、檢察官偵查中及本院審理中均坦承
    不諱，依前開扣案之改造玩具手槍、子彈及內政部警政署刑
    事警察局所出具之槍彈鑑定書等補強證據，已足擔保被告就
    前開犯罪事實所為任意性自白具有相當程度之真實性。從而
    ，本件事證明確，被告犯行已經證明，應予依法論科。
二、法律適用：
  (一)按刑法第62條所指之「發覺」，係指該管公務員已知悉犯罪
    事實並知犯罪人為何人或對其發生嫌疑時，即得謂為已發覺
    ，但此項對犯人之嫌疑，仍須有確切之根據得為合理之可疑
    者，始足當之，若單純主觀上之懷疑，要不得謂已發生嫌疑
    ；又所謂知悉，固不以確知其為犯罪之人為必要，但必其犯
    罪事實，確實存在，且為該管公務員所確知，始屬相當（最
    高法院72年台上字第641 號、75年台上字第1634號判例意旨
    可資參照）。查本件查獲之警員譚木盛等人係因接獲通報謂
    同時段附近發生搶奪案件，而前往該處巡邏攔查分別穿著紅
    、白衣服之可疑男子二名，嗣因發現甲○○、吳祝華之特徵
    與搶奪案嫌犯相似，且有未戴安全帽之違規情節，隨即自大
    同路、德明路口尾隨該機車，並於被告將該機車停置於桃園
    縣龜山鄉○○路290 號前時，上前盤查，原意僅在告發其騎
    乘機車未戴安全帽之違規事由，嗣因發現其身上背有1 只背
    包，乃要求是否同意檢視該背包，因通報內容並未提及搶嫌
    有攜帶刀械、槍枝等情，故伊當時並未懷疑被告可能涉有攜
    帶槍彈之犯嫌，此據證人即查獲之員警譚木盛於本院審理中
    到庭證述明確。且依據被告之供述，伊在打開背包前有明確
    告知警員其內有手槍等語，雖證人譚木盛僅證稱：不太記得
    云云，然以被告遭盤查時完全配合之態度推斷，被告所稱主
    動向警員告知背包內有槍彈之情，事屬可能。況且就此節有
    利於被告之證詞，警員既未為明確之否認證述，依據「罪證
    有疑，利於被告」之證據法則，即不得遽為不利被告之認定
    。亦即，被告所稱於打開背包前已主動告知警員其內置有槍
    彈一節，應屬可採。次按警察對於公共場所內之人，因合理
    懷疑其有犯罪之嫌疑者，得查證其身分，若因顯然無法查證
    身分時，暫時留置之時間亦不得逾三小時，此觀諸警察職權
    行使法第6 條第1 項、第7 條第2 項定有明文。準此，本件
    警員依法並無強行檢視（即搜索）被告背包之法律上依據，
    另由被告主動同意搜索乙節，亦足推論其有主動供出持有槍
    彈之犯行。是以被告既同意警員搜索其背包，並於打開背包
    前即已主動告知其內置有改造手槍、子彈之情，顯係在有偵
    查犯罪職權之員警未發覺其未經許可持有該可發射子彈而具
    殺傷力之改造玩具手槍、子彈之犯罪事實前，主動自首並主
    動報繳所持有之上開改造手槍、子彈，嗣後並接受法院之裁
    判。揆諸前開說明，被告之行為，應符合自首之要件，亦堪
    認定。
  (二)核被告所為，係犯槍砲彈藥刀械管制條例第8 條第4 項之未
    經許可持有可發射子彈具有殺傷力之改造手槍罪、同條例第
    12條第4 項之未經許可持有子彈罪。被告同時購入具有殺傷
    力之改造手槍1 支、具殺傷力之改造子彈12顆而持有之，係
    一持有行為，同時觸犯上開二罪名，為想像競合犯，應從重
    之未經許可持有可發射子彈具有殺傷力之改造玩具手槍一罪
    處斷。
  (三)被告符合自首規定已如前述，應依槍砲彈藥刀械管制條例第
    18條第1 項前段規定，依法減輕其刑。
三、量刑審酌：
    茲審酌被告向他人購買本件扣案之具殺傷力改造玩具手槍、
    子彈，未經許可無故持有之，顯見其守法觀念淡薄，對社會
    治安及人身安全危害甚鉅，惟念及其年紀尚輕，年輕識淺，
    其本案持有具有殺傷力之改造手槍數量為1 支、土造子彈12
    顆，持有時間約8 個月，犯後自首犯罪，並坦承犯罪事實等
    一切情狀，量處如主文所示之刑，並諭知罰金刑如易服勞役
    之折算標準。
四、沒收部分：
    扣案之仿GLOCK 廠17型半自動手槍之改造手槍1 把（含彈匣
    1 個，槍枝管制編號：0000000000號），及具殺傷力之改造
    子彈8 顆（直徑8.6mm 金屬彈頭，另4 顆已因鑑定試射而滅
    失），分屬槍砲彈藥刀械管制條例管制之槍彈，為違禁物，
    均應依刑法第38條第1項第1款之規定，宣告沒收之。
據上論斷，應依刑事訴訟法第299 條第1 項前段，槍砲彈藥刀械
管制條例第8 條第4 項、第12條第4 項、第18條第1 項前段，刑
法第11條、第55條、第42條第2 項、第38條第1 項第1 款，罰金
罰鍰提高標準條例第2 條，現行法規所定貨幣單位折算新臺幣條
例第2條，判決如主文。
本案經檢察官邱曉華到庭執行職務。
中    華    民    國    95    年    1     月    27    日
                  刑事第六庭  審判長法  官  林  孟  宜
                                    法  官  蔡  寶  樺
                                    法  官  陳  永  來
以上正本證明與原本無異。
如不服本判決，應於送達後10日內，向本院提出上訴狀。
                                    書記官  劉  霜  潔
中    華    民    國    95    年    1     月    27    日
附錄：論罪科刑法條
槍砲彈藥刀械管制條例第8條
未經許可，製造、販賣或運輸鋼筆槍、瓦斯槍、麻醉槍、獵槍、
空氣槍或第 4 條第 1 項第 1 款所定其他可發射金屬或子彈具
有殺傷力之各式槍砲者，處無期徒刑或 5 年以上有期徒刑，併
科新臺幣 1 千萬元以下罰金。
未經許可，轉讓、出租或出借前項所列槍枝者，處 5 年以上有期
徒刑，併科新臺幣 1 千萬元以下罰金。
意圖供自己或他人犯罪之用，而犯前二項之罪者，處無期徒刑或
 7 年以上有期徒刑，併科新臺幣 1 千萬元以下罰金。
未經許可，持有、寄藏或意圖販賣而陳列第 1 項所列槍枝者，處
 3 年以上10年以下有期徒刑，併科新臺幣700 萬元以下罰金。
第 1 項至第 3 項之未遂犯罰之。
槍砲彈藥刀械管制條例第12條
未經許可，製造、販賣或運輸子彈者，處 1 年以上 7 年以下有
期徒刑，併科新台幣 500 萬元以下罰金。
未經許可，轉讓、出租或出借子彈者，處 6 月以上 5 年以下有
期徒刑，併科新台幣 300 萬元以下罰金。
意圖供自己或他人犯罪之用，而犯前二項之罪者，處 3 年以上
10 年以下有期徒刑，併科新台幣 700 萬元以下罰金。
未經許可，持有、寄藏或意圖販賣而陳列子彈者，處 5 年以下有
期徒刑，併科新台幣 300 萬元以下罰金。
第 1 項至第 3 項之未遂犯罰之。


司法院資訊處製作；財團法人民間司法改革基金會備份。
